【裁判字號】    98,交聲,916
【裁判日期】    980417
【裁判案由】    聲明異議
【裁判全文】
臺灣臺中地方法院交通事件裁定         98年度交聲字第914號
                                     98年度交聲字第915號
                                     98年度交聲字第916號
                                     98年度交聲字第917號
                                     98年度交聲字第918號
原處分機關  交通部公路總局臺中區監理所臺中市監理站
異  議  人
即受處分人  甲○○
上列受處分人因違反道路交通管理處罰條例案件，對於交通部公
路總局臺中區監理所臺中市監理站於民國98年3 月9 日所為之處
分（裁監稽違字第裁61－G8H080197 、61－G8H069238 、61－
G8H038763 、61－G8H011665 、61－G70B15927 號），聲明異議
，本院裁定如下：
    主  文
原處分均撤銷。
甲○○汽車駕駛人，行車速度，超過規定之最高時速，處罰鍰新
臺幣壹仟貳佰元，並記違規點數壹點（即附表編號部分）。
甲○○汽車駕駛人，行車速度，超過規定之最高時速，處罰鍰新
臺幣壹仟貳佰元，並記違規點數壹點（即附表編號部分）。
甲○○汽車駕駛人，行車速度，超過規定之最高時速，處罰鍰新
臺幣壹仟肆佰元，並記違規點數壹點（即附表編號部分）
甲○○汽車駕駛人，行車速度，超過規定之最高時速，處罰鍰新
臺幣壹仟貳佰元，並記違規點數壹點（即附表編號部分）
甲○○汽車駕駛人，行車速度，超過規定之最高時速，處罰鍰新
臺幣壹仟貳佰元，並記違規點數壹點（即附表編號部分）
    理  由
一、原處分機關略以：異議人即受處分人甲○○（下稱受處分人
    ）於民國97年4 月19日12時27分、97年3 月28日20時15分、
    97年2 月17日7 時50分、96年12月31日12時27分、96年11月
    17日17時22分許，駕駛車牌號碼005 －BWZ 號重型機車，行
    經臺中市○○○路○ 段101 號前，因「汽車駕駛人行車速度
    ，超過規定之最高時速未滿20公里」、「汽車駕駛人行車速
    度，超過規定之最高時速20公里以上40公里以下」等之違規
    ，遭臺中市警察局交通警察隊依法逕行舉發（中市警交字第
    G8H080197 、G8H069238 、G8H038763 、G8H011665 、G70B
    15927 號舉發違反道路交通管理事件通知單），上開舉發通
    知單通知聯均由警方採公示送達方式完成送達，原處分機關
    乃依道路交通管理處罰條例第40條規定，分別裁處受處分人
    罰鍰新臺幣（下同）1,800 元、罰鍰1,800 元、罰鍰2,000
    元、罰鍰1,800 元、罰鍰1,800 元等語。
二、聲明異議意旨略以：受處分人之戶籍地址在臺中市南屯區楓
    樹里互榮巷16號，嗣因土地糾紛，於7 年前已搬至臺中縣烏
    日鄉○○村○○○街52號，且現仍未辦理戶籍變更登記，故
    5 張罰單均無法收到，致不知有罰單，亦無法於期限內繳納
    罰鍰，直至要換發機車行車執照時，始知有罰緩，並需繳納
    滯納金。然受處分人確有違規行為，惟僅請求繳納最低罰額
    ，爰聲明異議等語。
三、按處理違反道路交通管理事件，有關文書送達之程序，依行
    政程序法之規定，違反道路交通管理事件統一裁罰基準及處
    理細則第5 條定有明文。而依行政程序法第72條第1 項前段
    、第73條第1 項、第78條第1 項第1 款、第2 項之規定：送
    達，於應受送達人之住居所、事務所或營業所為之；於應送
    達處所不獲會晤應受送達人時，得將文書付與有辨別事理能
    力之同居人、受僱人或應送達處所之接收郵件人員；對於當
    事人之送達，應為送達之處所不明者，行政機關得依申請准
    為公示送達，如無人為公示送達之申請者，行政機關為避免
    行政程序遲延，認有必要時，得依職權命為公示送達。再戶
    籍法第20條亦明文規定：遷出戶籍管轄區域3 個月以上時，
    應為遷出登記。但有下列情形之一者，得不為遷出登記：1.
    因公派駐國外服務人員及其眷屬。2.因服兵役、國內就學或
    經矯正機關收容。3.隨本國籍遠洋漁船出海作業。查本件受
    處分人戶籍地址所在之建物，早於多年前拆除，受處分人亦
    遷移他處居住，惟因土地糾紛致未辦理戶籍變更登記乙節，
    業據受處分人陳稱在卷，並經證人即受處分人之父黃威憲證
    述屬實，惟依戶籍法第20條第1 項前段規定，遷出戶籍管轄
    區域3 個月以上時，應為遷出登記，受處分人既未依法向戶
    籍機關為戶籍變更登記，復查無任何與上開戶籍法同條項但
    書之得不為遷出登記事由之事證，原舉發機關本無從知悉受
    處分人之實際居所為何，而受處分人當時之戶籍地址即車籍
    地址既設於「臺中市南屯區楓樹里互榮巷16號」，此有法務
    部戶役政連結作業系統之個人基本資料表、車號查詢重型機
    車車籍各1 紙在卷可佐，則原舉發機關將上開舉發通知單寄
    發至該處後，均因「遷移不明、地上物拆除」，無法送達而
    退件，原舉發機關乃分別於97年7 月22日、97年6 月18日、
    97 年4月28日、97年4 月28日、97年1 月18日，以中市警交
    字第09700546771 、00000000000 、00000000000 、0000000
    0000、00000000000 號公告辦理公示送達，有臺中市警察局
    98年3 月24日中市警交字第0980021703號函附公告、清冊影
    本各4 份、舉發通知單、郵政機關無法投遞退件證明章各5
    份等在卷足憑，堪認對受處分人應為送達之處所不明，原舉
    發機關爰依法辦理公示送達，已生合法送達之效力，要無疑
    義。
四、按汽車（包含機器腳踏車）駕駛人，行車速度，超過規定之
    最高時速，或低於規定之最低時速，除有第43條第1 項第2
    款情形外，處新臺幣1,200 元以上2,400 元以下罰鍰；又汽
    車駕駛人有第40條之超速違規情形者，記違規點數1 點，道
    路交通管理處罰條例第40條、第63條第1 項第1 款分別定有
    明文。又按違反道路交通管理事件統一裁罰基準表，關於裁
    罰標準係以：「期限內繳納或聽候裁決」、「逾越應到案期
    限30日以內，繳納罰鍰或到案聽候裁決」、「逾越應到案期
    限30日以上60日以內，繳納罰鍰或到案聽候裁決」、逾越應
    到案期限60日以上，繳納罰鍰或逕行裁決處罰者」等四級依
    序加重，是倘舉發通知單，係依法為公示送達而生送達之效
    力，然該舉發通知單既為公示送達，則受處分人自無從得知
    已受違規之舉發，或該公示送達生效日期逾越原舉發通知單
    所載應到案日期者，事實上亦無法自行到案接受裁決或依限
    繳納罰鍰，此際，即不得依前開逾越應到案期限之標準裁處
    較高之罰鍰。經查：
  1.次查，受處分人於附表所示違規時間，駕駛車牌號碼005 －
    BWZ 號重型機車（所騎乘之機車均同），各行經臺中市○○
    ○路○段101號前即行車限速時速50公里之路段（本件5 次違
    規地點均同），因有附表所示超速之違規情事，經員警依科
    學儀器採證照片逕行舉發乙情，為受處分人所不爭執，並有
    各該舉發通知單及採證照片在卷足佐，其各該違規行為，自
    堪認定。
  2.本件原處分機關雖以受處分人各因逾期限內到案依法加重處
    罰，然本件受處分人所應受領之舉發通知單，係依法為公示
    送達而生送達之效力業如上述，固送達合法與否之問題，然
    該舉發通知單既為公示送達，則受處分人自無從得知已受違
    規之舉發，事實上亦根本無法自行到案接受裁決或依限繳納
    罰鍰。況且本件如附表所示原舉發通知單上所載各該違規事
    件之應到案日期，均已在原舉發機關所為公示送達公告日期
    之前，遑論公示送達生效日係在公示送達日起20日後，故受
    處分人根本無從依道路交通管理處罰條例第9 條第1 項之規
    定，享有自行到案接受裁決或按期限繳納較低罰鍰之程序上
    利益，是原處分機關援引違反道路交通管理事件統一裁罰基
    準表，加倍裁處受處分人罰鍰，即有未洽。
  3.至原處分機關雖援引交通部87年7 月17日交路87字第005750
    號函「暫緩逕行舉發案件之違規記點」意旨，而於本件處分
    均未予記違規點數，惟上開行政機關函示公布距今已逾10年
    ，未見行政機關依函示意旨提出何種具體改進措施，顯屬行
    政怠惰，原處分機關竟仍沿用該不合時宜之函示處理違規案
    件之記點作業，亦有不當，況該函示抵觸法律規定（即道路
    交通管理處罰條例第63條），本院自不受其拘束。
五、綜上所述，本件原處分機關所為之處分既有上揭違誤，自應
    由本院將原處分均撤銷，另依道路交通管理處罰條例第40條
    、第63條第1 項第1 款及違反道路交通管理事件統一裁罰基
    準表之規定，分別裁處受處分人最低額罰鍰1,200 元，並記
    違規點數1 點（附表編號、、、均同）、最低額罰
    鍰1,40 0元，並記違規點數1 點（附表編號），以資適法
    。
據上論結，應依道路交通管理處罰條例第87條第2 項，道路交通
案件處理辦法20條前段，裁定如主文。
中    華    民    國    98    年     4    月    17    日
                    交通法庭    法  官  劉敏芳
以上正本證明與原本無異。
如不服本裁定應於送達後五日內向本院提出抗告狀 (應附繕本)
並敘述抗告之理由。
                                書記官  陳錫威
中    華    民    國    98    年     4    月    17    日
附表：
┌──┬───────┬─────────┬──────┬──────┬─────────┐
│編號│違規時間      │車速（違規情事）  │原舉發單所載│公示送達公告│    原處分案號    │
│    │              │                  │應到案日期  │日期        │（裁監稽違字第裁）│
├──┼───────┼─────────┼──────┼──────┼─────────┤
│  │97年4 月19日12│時速67公里（超速17│97年6月6日  │97年7月22日 │61-G8H080197      │
│    │時27分        │公里、未滿20公里）│            │            │                  │
├──┼───────┼─────────┼──────┼──────┼─────────┤
│  │97年3 月28日20│時速68公里（超速18│97年5月18日 │97年6月18日 │61-G8H069238      │
│    │時15分        │公里、未滿20公里）│            │            │                  │
├──┼───────┼─────────┼──────┼──────┼─────────┤
│  │97年2 月17日07│時速78公里（超速28│97年4月4日  │97年4月28日 │61-G8H038763      │
│    │時50分        │公里、20以上未滿40│            │            │                  │
│    │              │公里）            │            │            │                  │
├──┼───────┼─────────┼──────┼──────┼─────────┤
│  │97年12月31日12│時速66公里（超速16│97年2月21日 │97年4月28日 │61-G8H011665      │
│    │時27分        │公里、未滿20公里）│            │            │                  │
├──┼───────┼─────────┼──────┼──────┼─────────┤
│  │96年11月17日17│時速67公里（超速16│97年1月13日 │97年1月18日 │61-G7B015927      │
│    │時22分        │公里、未滿20公里）│            │            │                  │
└──┴───────┴─────────┴──────┴──────┴─────────┘


司法院資訊處製作；財團法人民間司法改革基金會備份。
